【裁判字號】    98,上,1024
【裁判日期】    981201
【裁判案由】    遷讓房屋
【裁判全文】
臺灣高等法院民事判決                  98年度上字第1024號
上  訴  人  甲○○
被 上訴 人  乙○○
訴訟代理人  張景源律師
上列當事人間請求遷讓房屋事件，上訴人對於中民國98年8月26
日臺灣板橋地方法院98年度訴字第1587號第一審判決提起上訴，
經本院於98年11月17日言詞辯論終結，茲判決如下：
    主  文
上訴駁回。
第二審訴訟費用由上訴人負擔。
    事  實
甲、上訴人方面：
一聲明：
  (一)原判決廢棄。
  (二)被上訴人在第一審之訴及假執行之聲請駁回。
二陳述：除與原判決記載相同者外，補稱略以：訴外人蕭瑞貞及
  徐文梅對伊詐欺且一屋多次買賣，須待伊取回房屋出售應得餘
  款，始能解決房屋紛爭。
乙、被上訴人方面：
一聲明：上訴駁回。
二陳述：與原判決記載相同。
    理  由
一被上訴人主張：門牌臺北縣板橋市○○路67號3樓房屋（以下
  稱系爭房屋）為伊於民國96年3月間因買賣而取得之不動產，
  上訴人無合法使用權源，竟無權占用等情，本於所有權之作用
  ，依民法第767條之規定，求為判命上訴人遷讓返還系爭房屋
  之判決。
二上訴人則以：系爭房屋原為伊所有，因向銀行貸款未繳，致遭
  拍賣，惟清償後尚餘新台幣（下同）1,940,120元，當時訴外
  人蕭瑞貞代書曾承諾幫伊貸款買回系爭房屋，並將餘款取回，
  事後一再拖延，不無一屋兩賣之嫌，與訴外人徐文梅詐欺伊錢
  款，須待伊取回錢款，始能解除房屋糾紛等語，資為抗辯。
三查系爭房屋原係上訴人所有，於92年9月26日經法院拍賣予訴
  外人張若萍，嗣於92年11月7日轉賣徐文梅所有，96年3月22日
  再轉售予被上訴人所有，惟迄由上訴人占有使用中，為兩造不
  爭之事實，並有土地及建物登記謄本、房屋稅繳款單、土地及
  房屋異動索引在卷可證。按所有人對於無權占有或侵奪其所有
  物者，得請求返還之，民法第767條第1項定有明文。系爭房屋
  屬被上訴人所有，現由上訴人占用使用，業如前述，被上訴人
  主張：上訴人無合法使用權源，為無權占用，依舉證分配原則
  ，即應由上訴人證明有合法使用權源存在。上訴人辯稱：系爭
  房屋原為伊所有，因向銀行貸款未繳，致遭拍賣，於清償貸款
  後尚餘1,940,120元，訴外人蕭瑞貞代書曾承諾幫伊貸款買回
  系爭房屋，並將清償餘款取回，事後一再拖延，不無一屋兩賣
  之嫌，與訴外人徐文梅詐欺伊錢款等情，縱然是實，亦屬上訴
  人與蕭瑞貞代書等人間之事由，要與被上訴人無涉，尚不得據
  以對抗被上訴人之所有權，所辯無足以採。從而，被上訴人本
  於所有權之作用，訴請上訴人遷讓返還系爭房屋，即非無據。
  原判決准如所請，並依被上訴人之聲請，准供擔保假執行，要
  無不合。上訴論旨，執前詞指摘原判決為不當，聲明廢棄，不
  能認為有理由。
四據上論結，本件上訴為無理由。依民事訴訟法第449條第1項、
  第78條，判決如主文。
中    華    民    國    98    年    12    月    1     日
                    民事第九庭
                        審判長法  官  黃熙嫣
                              法  官  鄭傑夫
                              法  官  林玲玉
正本係照原本作成。
如不服本判決，應於收受送達後20日內向本院提出上訴書狀，其
未表明上訴理由者，應於提出上訴後20日內向本院補提理由書狀
（均須按他造當事人之人數附繕本）上訴時應提出委任律師或具
有律師資格之人之委任狀；委任有律師資格者，另應附具律師資
格證書及釋明委任人與受任人有民事訴訟法第466條之1第1項但
書或第2項（詳附註）所定關係之釋明文書影本。
中    華    民    國    98    年    12    月    2     日
                              書記官  姚麗華
附註：
民事訴訟法第466條之1（第1項、第2項）：
對於第二審判決上訴，上訴人應委任律師為訴訟代理人。但上訴
人或其他法定代理人具有律師資格者，不在此限。
上訴人之配偶、三親等內之血親、二親等內之姻親，或上訴人為
法人、中央或地方機關時，其所屬專任人員具有律師資格並經法
院認為適當者，亦得為第三審訴訟代理人。

司法院資訊處製作；財團法人民間司法改革基金會備份。
